臺灣高等法院民事判決　　　　　　　　　　95年度訴字第45號
原　　　告　甲○○
被　　　告　乙○○
訴訟代理人　趙昌平律師
複 代理 人　戴雯琪律師
上列當事人間侵權行為損害賠償事件，原告提起刑事附帶民事訴
訟，經本院刑事庭裁定移送，本院於中華民國96年5月15日言詞
辯論終結，判決如下：
    主  文
被告應給付原告新臺幣陸拾壹萬柒仟零貳拾陸元。
原告其餘之訴駁回。
訴訟費用由被告負擔十分之三，餘由原告負擔。
    事實及理由
一、原告聲明：被告應給付原告新台幣（下同）200萬元。
    被告聲明：原告之訴超過5456元部分駁回。
二、原告起訴主張：伊為桃園縣立觀音國民中學（下稱觀音國中
    ）校長，被告為桃園縣議會第15屆縣議員。被告於民國（下
    同）93年7月間，因不滿觀音國中教評會未錄用其關切之人
    選為學校生物教師，懷恨在心；於93年11月1日、同年11月1
    5日、同年11月29日均要求伊至桃園縣議會接受質詢；更於
    同年11月29日第3次質詢時，除謾罵、羞辱外，並公然使用
    預先準備之塑膠植物朝伊之面部抽打、丟擲，並出手猛力朝
    伊之胸部將伊推倒成傷，嚴重侵害伊之人格尊嚴及名譽。伊
    身心受創至鉅，事發後併引發暈眩及高血壓之後遺症。伊因
    被告之不法侵害行為，支出醫療費用6萬2400元（含交通費
    與看護費），及受有193萬7600元之精神損害，被告應負賠
    償責任；為此依侵權行為之法律關係請求被告賠償等情，求
    為命被告給付200萬元之判決。
    被告則以：（一）有關原告請求醫療費用部分，原告實付金
    額僅1萬1856元；其中93年12月2日所支付之高額病房費用，
    與伊所為無相當因果關係，伊僅願負擔雙人病房費用每日15
    00元；又原告93年12月9日之實付金額中，其中2000元為診
    斷書費，與伊之行為亦無相當因果關係。伊願負擔原告醫療
    費用總計5456元。（二）伊並未公然辱罵原告，伊雖於質詢
    時以植物丟擲原告及推碰原告致其站立不穩而倒地，惟伊於
    事發後立即於議事進行中公開向原告道歉，上開行為並未對
    原告之名譽造成侵害，本院刑事庭亦判決伊公然侮辱部分無
    罪。（三）原告對於其受傷後，精神上受有如何之痛苦及痛
    苦之程度，均未加說明。事發當時，伊僅係以手肘推碰原告
    一下，施力不大，且議事內廳鋪有地毯，其傷勢實屬輕微。
    再者伊目前失業中，經濟狀況不佳，原告請求之精神慰撫金
    難認相當。（四）事發當時，原告頭部並未碰到任何東西，
    原告所稱其事發後引起之暈眩、高血壓云云，難認與伊之行
    為有相當因果關係云云，資為抗辯。
三、原告主張被告於93年11月29日桃園縣議會總質詢會議進行中
    ，伊接受備詢時，被告向伊丟擲植物，並上前推撞伊之胸部
    ，致伊站立不穩往後倒退，遭後方隆起之備詢台階梯絆倒而
    側身倒地，頭部碰撞到台階，伊因之受有頭部外傷併輕微腦
    震盪、頸部挫傷、腰部挫傷等傷害之事實，業據其提出照片
    及新聞報導為證（本院卷83-84、104-107頁），並有本院95
    年度上易字第437號被告傷害案件刑事卷宗、敏盛綜合醫院
    （下稱敏盛醫院）診斷證明書可稽（見93年度他字第1344號
    卷宗）。被告雖抗辯原告倒地時頭部未碰到任何東西云云，
    惟查依原告所提出之照片觀之，原告係遭被告以手推撞伊之
    胸部，致伊倒退側身倒地，頭部碰撞到台階，被告否認原告
    之頭部受到碰撞云云，核不足採。被告所涉刑法第134條前
    段、第135條第1項之公務員假借職務上之機會妨害公務執行
    罪及刑法第134條前段、第277條第1項之公務員假借職務上
    之機會傷害罪責，亦經本院95年度上易字第437號刑事判決
    依刑法第55條前段想像競合犯之規定從一重之公務員假借職
    務上之機會傷害罪處斷，判處有期徒刑6月確定。被告對原
    告應成立不法侵權行為，堪以認定。
四、按因故意或過失，不法侵害他人之權利者，負損害賠償責任
    ；不法侵害他人之身體、健康者，被害人雖非財產上之損害
    ，亦得請求賠償相當之金額，民法第184條第1項前段、第19
    5條第1項前段分別定有明文。經查原告因前述被告之故意施
    強暴及傷害行為，致受有頭部外傷併輕微腦震盪、頸部挫傷
    、腰部挫傷等傷害，自得依上開規定對被告請求損害賠償。
    原告請求損害賠償之金額應否准許，分述如下：
（一）關於醫療費用部分：
      原告請求被告賠償醫療費用6萬2400元（含交通費與看護
      費）。經查原告因前述頭部外傷併輕微腦震盪、頸部挫傷
      、腰部挫傷等傷害，自93年11月29日起至同年12月9日在
      敏盛醫院就醫，支出醫療費用實付部分金額計1萬1866元
      ，健保給付部分金額計1萬2560元，共計2萬4426元，有原
      告提出之醫療費用收據可憑（見本院卷27頁證物袋）；除
      其中「雅居病房差額」7400元，係單人病房差額，未能認
      係必要之醫療支出，不應准許外，其餘依醫療費用項目記
      載，經核均屬必要之醫療支出，共計1萬7026元（其中545
      6元，為被告所認諾），原告此部分請求應予准許。惟原
      告請求就醫之交通費部分，未據其提出支出證明，此部分
      請求，不應准許；另依原告所受傷害之情形觀之，應無行
      動不便而有聘請看護之必要，且原告亦未提出支出看護費
      之證明，原告此部分請求，亦不應准許。另原告主張伊因
      93年11月29日被告之傷害行為引發頭痛及暈眩而於94年11
      月15日、同年12月6日、95年1月3日、同年1月23日、同年
      3月15日、同年4月4日、同年6月28日、同年10月18日至行
      政院國軍退除役官兵輔導委員會台北榮民總醫院（下稱台
      北榮民總醫院）就醫，支出醫療費用共計3萬元，請求被
      告賠償部分；經本院向台北榮民總醫院函詢，據該醫院96
      年3月20日北總企字第0960005301號函復：根據原告病史
      及門診紀錄，無法判定其頭痛及暈眩是否為93年11月之腦
      傷後遺症（本院卷72頁）；原告此部分醫療費用之支出難
      認與被告之傷害行為有關，其請求被告賠償此部分醫療費
      用，不應准許。另查原告之醫療費用由中央健康保險局給
      付部分，係因原告支付保險費參加全民健康保險始獲得該
      保險給付，與因侵權行為所生侵權行為損害賠償請求權之
      法律基礎原因不同，加害人不得因此免負賠償責任，被告
      抗辯原告之醫療費用由中央健康保險局給付部分，伊毋庸
      賠償云云，為不足採。另查診斷證明書，係被害人為證明
      損害發生及其範圍所必要之費用，亦屬損害之一部，得請
      求加害人賠償（最高法院92年台上字第2653判決參照），
      被告抗辯原告不得請求賠償診斷證明書之費用云云，亦無
      理由。依上所述，原告得請求被告賠償醫療費用1萬7026
      元，其超過上開金額之請求，不應准許。
（二）關於非財產上損害之精神慰撫金部分：
      原告請求被告賠償精神慰撫金193萬7600元。經查原告在
      桃園縣議會總質詢會議接受備詢時，遭被告手持植物丟擲
      ，並以手推撞伊之胸部，致伊站立不穩往後倒退，遭後方
      隆起之備詢台階梯絆倒而側身倒地，頭部碰撞到台階，伊
      因之受有頭部外傷併輕微腦震盪、頸部挫傷、腰部挫傷等
      傷害，在身體、精神上確受痛苦。爰審酌原告所受傷害情
      形，及被告以縣議員身分在縣議會執行質詢職務，竟超逾
      法定職權而對依法執行公務員職務之原告施以強暴及傷害
      之行為態樣；並原告之教育程度為國立台灣師範大學畢業
      ，職業為國民中學校長，有薪資所得、銀行存款及不動產
      ；被告之教育程度為美國德州理工大學博士，行為時為桃
      園縣議員，現在無業，有銀行存款及其他投資（見本院卷
      88-89、93-95、103頁）等兩造之身分地位經濟狀況等一
      切情狀，認原告請求精神慰撫金以60萬元為相當，其超過
      上開金額之請求，不應准許。另按因犯罪而受損害之人，
      於刑事訴訟程序固得附帶提起民事訴訟，對於被告請求回
      復其損害，但其請求回復之損害，以被訴犯罪事實所生之
      損害為限，否則縱令得依其他事由，提起民事訴訟，亦不
      得於刑事訴訟程序附帶為此請求（最高法院60年台上字第
      633號判例參照）；關於原告主張被告謾罵伊為「破麻仔
      」構成侮辱，請求被告賠償名譽受損之精神損害部分，因
      本院95年度上易字第437號刑事判決認定被告被訴侮辱部
      分無罪，原告請求此部分精神損害賠償，即屬無據，不應
      准許。
（三）依上所述，原告得請求被告賠償之金額共計61萬7026元（
      計算式：17,026元＋600,000元＝617,026元）。
五、綜上所述，原告本於侵權行為之法則，請求被告給付61萬70
    26元，為有理由，應予准許；至超過上開金額之請求，則為
    無理由，不應准許。
六、兩造其餘之攻擊或防禦方法，及未經援用之證據，經本院斟
    酌後，認為均不足以影響本判決之結果，無逐一詳予論駁之
    必要，併此敘明。
七、據上論結，本件原告之訴為一部有理由，一部無理由，依民
    事訴訟法第79條，判決如主文。
中　　華　　民　　國　　96　　年　　5 　　月　　29　　日
                  民事第八庭
                      審判長法　官  吳景源
　　　　　　　　　　　　　　法　官  連正義
　　　　　　　　　　　　　　法　官  鄭威莉
正本係照原本作成。
不得上訴。
中　　華　　民　　國　　96　　年　　5 　　月　　30　　日
　　　　　　　　　　　　　　書記官  李垂福
